【裁判字號】    98,交抗,874
【裁判日期】    981225
【裁判案由】    聲明異議
【裁判全文】
臺灣高等法院高雄分院刑事裁定         98年度交抗字第874號
抗  告  人
即受處分人  甲○○
上列抗告人因違反道路交通管理處罰條例聲明異議案件，不服臺
灣高雄地方法院中華民國98年11月20日裁定（98年度交聲字第30
70號），提起抗告，本院裁定如下：
    主  文
抗告駁回。
    理  由
一、按抗告期間，除有特別規定外，為五日，自送達裁定後起算
    ，刑事訴訟法第406 條固有明文。惟聲明異議案件之處理除
    準用刑事訴訟法有關規定外，依道路交通安全處理辦法之規
    定處理之，道路交通安全處理辦法第4 條第1 項定有明文。
    又訴訟程序不因法院無管轄權而失效力，刑事訴訟法第12條
    亦有明文。本件抗告人係於98年12 月4日收受原裁定正本，
    於同年12月8 日向高雄市政府交通局提起抗告，該局同年12
    月11日始將抗告狀轉送原審法院，有收文章、送達證書在卷
    可憑，是抗告狀轉送原審法院時，雖已逾抗告所定5 日之抗
    告期間，惟抗告人既於法定期間內已向高雄市政府交通局提
    出抗告狀，依上開規定，仍應認係於法定期間內提起本件抗
    告，合先敘明。
二、按汽車駕駛人，行經有燈光號誌管制之交岔路口闖紅燈者，
    處1,800 元以上5,400 元以下罰鍰，並記違規點數3 點，道
    路交通管理處罰條例第53條第1 項及第63條第1 項第3 款分
    別定有明文。
三、本件原裁定以：(一)異議人即受處分人甲○○於民國（下同）
    98年10月13日16時15分，騎乘車號SA9-373 輕型機車，行經
    高雄市三民區市○○路與建國三路有燈光號誌管制之交岔路
    口時，擅自闖越紅燈，經高雄市政府警察局三民第一分局員
    警攔停舉發違規之事實，有高雄市政府警察局舉發違反道路
    交通管理事件通知單1 紙在卷可憑，並為其所不爭之事實。
    (二)異議人違規時間係於當日下午4 時15分許，當時太陽已漸
    西下，光線已不若正午時分強烈，且其騎車由南往北方向行
    駛，陽光係由西方斜射而來，並非與號誌方向相同，是異議
    人辯稱：強烈陽光自北方直射，致刺眼無法分辨紅綠燈號云
    云，與常情有違，難予採信，且縱如異議人所辯視線受到強
    烈陽光影響，一時無法分辨燈號等語屬實，惟異議人騎車通
    過係一交岔路口，車流匯集且路況複雜，極易發生危險，一
    般人於此情形下，基於維護自身及其他用路人之交通安全，
    理應減緩車速，俟確認周遭道路狀況後，再行騎車通過交岔
    路口，始屬合理，異議人捨此不為，逕自騎車通過該交岔路
    口，實難據以卸免其闖越紅燈之違規責任，所持辯解不足採
    信。因認異議人騎車行經上開有燈光號誌管制之交岔路口闖
    紅燈之事實堪以認定，原處分機關援引道路交通管理處罰條
    例第53條第1 項及第63條第1項 第3 款之規定，裁處異議人
    罰鍰1,800 元，並記違規點數3 點之處分，與法並無不合，
    異議人聲明異議為無理由，而駁回異議人之異議。經核原裁
    定並無違誤。
四、抗告意旨雖以：伊之前未經過該處，亦不知該處設有紅綠燈
    ，當時係在無知下所為等語，提起本件抗告。惟人民違反法
    律上義務而應受行政罰之行為，法律無特別規定時，雖不以
    出於故意為必要，仍須以過失為其責任條，但應受行政罰之
    行為僅須違反禁止規定或作為義務，而不以發生損害或危險
    為其要件者，推定有過失，於行為人不能舉證證明自己無過
    失時，應受處罰（大法官會議釋字第27 5號解釋參照）。本
    件抗告人所為係違反行經有燈光號誌管制之交岔路口不得闖
    紅燈之禁止規定，且不以發生損害或危險為要件，依上開大
    法官會議解釋，至少應推定抗告人有過失，而抗告人復不能
    舉證證明自己無過失，更何況身處高度都市化之高雄市，除
    極少之巷道外，在一般之交岔路口均設有交通號誌，以管制
    、維護人車通行之秩序，抗告人住居於高雄市，就此應無不
    知之理，則抗告人每行經交岔路口，自可注意及之，是縱令
    抗告人非故意闖紅燈，依上開說明，亦不能免責，則抗告人
    執上開事由，提起抗告為無理由，應予駁回。
五、據上論結，應依刑事訴訟法第412 條，裁定如主文。
中    華    民    國    98    年    12    月    25    日
                  刑事第四庭    審判長法  官  蕭權閔
                                      法  官  陳吉雄
                                      法  官  李嘉興
以上正本證明與原本無異。
不得再抗告。
中    華    民    國    98    年    12    月    25    日
                                      書記官  郭榮芳


司法院資訊處製作；財團法人民間司法改革基金會備份。
